臺灣高雄地方法院刑事判決
111年度易字第146號
公  訴  人  臺灣高雄地方檢察署檢察官
被      告  許靖喬



上列被告因詐欺案件，經檢察官聲請簡易判決處刑（110年度偵
字第26087號），本院認不宜以簡易判決處刑（簡易案件案號：1
11年度簡字第602號），改依通常程序審判，判決如下：
    主  文
許靖喬無罪。
    理  由
一、聲請簡易判決處刑意旨略以：被告許靖喬雖預見提供金融機關
    存款帳戶之提款卡、密碼等物予他人使用，可能幫助他人遂
    行詐欺取財之犯罪目的，竟仍基於幫助他人犯詐欺罪之不確定
    故意，於民國110年3月20日前某日，在不詳地點，將其向中
    國信託商業銀行申辦之帳號000000000000號帳戶（下稱中信
    帳戶）之提款卡及密碼交予年籍不詳之人，用以便利他人為
    財產犯罪後，被害人匯款及不法集團提出贓款之用。嗣詐欺
    集團取得上開帳戶後，即以LINE暱稱「小豪ggg」上網刊登
    徵求線上客服人員之不實訊息，適被害人李昀潔瀏覽後陷於
    錯誤而向其應徵，並依指示於110年3月20日17時38分許將存
    入其帳戶之新臺幣（下同）1,000元轉帳至中信帳戶後，始
    知受騙。因認被告涉犯刑法第30條第1項、第339條第1項之
    幫助詐欺取財罪嫌等語。
二、按犯罪事實應依證據認定之，無證據不得認定犯罪事實；檢
    察官就被告犯罪事實，應負舉證責任，並指出證明之方法；
    倘其所提出之證據，不足為被告有罪之積極證明，或其指出
    證明之方法，無法說服法院以形成被告有罪之心證者，應貫
    徹無罪推定原則，諭知無罪之判決，刑事訴訟法第154條第2
    項、第161條第1項、第301條第1項、刑事妥速審判法第6條
    分別定有明文。是如未能發現相當證據或證據不足以證明被
    告犯罪時，自不能以推測或擬制之方法，以為裁判之基礎。
三、公訴意旨認被告涉有幫助詐欺取財罪嫌，無非係以被害人警
    詢指訴、證人即被告前夫戴家豪於偵查中之證述及被告中信
    帳戶之交易明細等為其論據。訊據被告固坦承其有申辦中信
    帳戶，並有自帳戶內提領被害人所匯入之1,000元等事實，
    惟堅決否認有何幫助詐欺取財犯行，辯稱：我沒有將中信帳
    戶提供給他人使用，因為我平常只需要用到中信帳戶的網路
    銀行及提款卡，所以我雖然109年底因離婚搬離戴家豪住處
    後就發現中信帳戶的存摺不見，但我以為只是遺忘在戴家豪
    住處，加上不影響帳戶使用，我就沒有理會，是直到110年5
    月間我要申請分期需提供存摺紀錄時，我才乾脆直接申請補
    發，所以中信帳戶一直到111年7月間都可以正常使用，未被
    列為警示帳戶。至於被害人在110年3月20日匯入中信帳戶之
    1,000元，因我當時都是用中信帳戶進行網拍交易，所以我
    以為這1,000元是客戶匯進來的錢，但我核對交易紀錄後，
    好像沒有交易，我認為可能是客人多匯的錢，我才在同年月
    23日先將之領出，看之後有無客人來領回，但迄今均無人向
    我索討，且我手機在事發後有重灌，LINE軟體上之交易紀錄
    就都遺失，目前已無法再提出等語。經查：
㈠、前揭被告坦承之客觀事實部分，業據其於偵查及本院審理時
    供承明確（見偵卷第13至14頁、本院易字卷第178至179頁）
    ，核與被害人於警詢之證述相符（見警卷第11至23頁），並
    有中信帳戶基本資料、交易明細（見警卷第29至41頁、本院
    易字卷第47至51頁、第71至77頁）在卷可稽，此部分事實首
    堪認定。
㈡、被告固有自中信帳戶提領款項之行為，然：
 1、被告之中信帳戶自110年2月起至同年7月間，每月確有多筆
    數百元至數千元不等之款項入帳紀錄，並多係由ATM或行動
    網路進行存、提款，有前揭交易明細可參，復有被告提出其
    臉書上之部分網拍照片可憑（見本院易字卷第183至227頁）
    ，足徵被告辯稱中信帳戶係作為網拍交易使用，故平時多使
    用提款卡及網路銀行操作等節，已非全屬虛構。再觀之被害
    人於3月20日17時38分許轉入1,000元後，被告直至3月23日1
    5時48分許將近3日後始將該款項領出，亦有交易明細可按，
    此舉顯與詐欺集團車手多為求時效並避免被害人報案後款項
    遭凍結，於被害款項入帳後均會儘速前往提領之犯罪模式迥
    異，則被告辯稱其係等待多日後仍無客戶反應錯誤匯款，始
    先將之領出乙節，同難認係臨訟卸責之詞，被告是否確有將
    中信帳戶提供予犯罪集團使用，實非毫無疑問。
 2、被告另於110年5月14日向中國信託申請掛失存摺並補領新摺
    ，有該行111年3月16日函檢附之申請書及掛失紀錄在卷（見
    本院易字卷第27至31頁），且中信帳戶之存摺雖經掛失補發
    ，但金融卡及網路銀行仍可正常使用，該帳戶自110年7月至
    111年7月6日間，均未被列為警示帳戶，亦有該行111年6月2
    8日、同年7月17日、同年8月4日回函可稽（見本院易字卷第
    45、69、81頁）。足見被告係於領出被害人匯入款項後逾1
    個半月，始向銀行申請掛失中信存摺，復未一併掛失金融卡
    ，此俱與真正提供帳戶予詐騙集團使用之人，為避免遭查緝
    並備供將來涉訟時卸責使用，多於提領被害款項後隨即辦理
    存摺與金融卡掛失之行為模式有異。況被害款項匯入後至被
    告掛失存摺期間，別無其他疑似詐騙被害款項匯入，中信帳
    戶更直至逾1年後之111年7月仍未遭列警示帳戶，堪認被告
    確未將中信帳戶做不法使用，被告辯稱其係因110年5月間需
    存摺紀錄辦理相關業務，始掛失補領乙情，同非子虛，更難
    認被告對其提領之舉係在從事提款車手犯行乙事確實知情或
    可得預見，顯難認被告主觀上有參與詐欺犯行或提供助力之
    故意。
㈢、至聲請意旨雖以戴家豪於偵查中證稱：被告有把她中信帳戶
    帶走，沒有留在我家，她搬走後我們就沒有聯絡，她也從來
    沒說過要回來拿東西，我根本沒有把她的中信帳戶交給別人
    等語，認被告所辯遺失帳戶乙情不可採，惟被告於本院已供
    稱：我發現存摺可能遺忘在戴家豪家時，因為我們已經沒有
    聯絡，加上沒有存摺也不會影響我平常使用該帳戶，我就沒
    有回去找他拿，而是等到需要用時直接申請補發等語（見本
    院易字卷第179頁），就被告與戴家豪離婚並搬離同居處所
    後即未再聯繫乙節，2人所述既相一致，並與2人確於109年1
    1月間兩願離婚之紀錄相符（見偵卷第21至22頁），堪信為
    真實。則被告於離婚後不願再返回前夫住處拿取或找尋存摺
    ，而係選擇直接申請補發，難謂與常情有悖。檢察官既未能
    提出積極事證證明被告客觀上確有將中信帳戶提供予犯罪集
    團使用，主觀上亦知悉其所為係對詐騙犯行提供助力甚或直
    接參與詐欺取財之必要行為，自無從僅因被告選擇申請補發
    而非返回戴家豪住處找尋，即遽為不利被告之認定。
四、綜上所述，依檢察官起訴所憑事證，尚不足證明被告有幫助
    詐欺取財或共同詐欺取財罪嫌，現有證據既有合理之可疑，
    無法使本院形成有罪確信，自難僅憑推測或擬制方法，遽為
    不利於被告之認定。被告之犯罪既屬不能證明，自應為無罪
    諭知。
據上論斷，應依刑事訴訟法第301條第1項，判決如主文。
本案經檢察官李怡增聲請簡易判決處刑，檢察官李白松到庭執行
職務。
中　　華　　民　　國　　111 　年　　11　　月　　29　　日
                  刑事第三庭    審判長法　官  林青怡
                                      法  官  胡家瑋
                                      法　官  王聖源
以上正本證明與原本無異。
如不服本判決應於收受送達後20日內向本院提出上訴書狀，並應
敘述具體理由；如未敘述上訴理由者，應於上訴期間屆滿後20日
內向本院補提理由書（均須按他造當事人之人數附繕本）「切勿
逕送上級法院」。
中　　華　　民　　國　　111 　年　　11　　月　　29　　日
   　　　　　　　　　　　　　　　　　 書記官  陳瓊芳